【裁判字號】    97,簡上,493
【裁判日期】    971006
【裁判案由】    詐欺
【裁判全文】
臺灣板橋地方法院刑事判決             97年度簡上字第493號
上  訴  人
即  被  告  乙○○
                      樓
上列上訴人因詐欺案件，不服本院97年度簡字第1615號中華民國
97年4 月11日第一審判決（聲請案號：96年度偵字第26591 號）
，提起上訴及移送併案審理（97年度偵字第8133號），本院管轄
之第二審合議庭判決如下：
    主  文
上訴駁回。
    事實及理由
一、本案經本院審理結果，認第一審簡易判決認被告乙○○犯刑
    法第30條、第339 條第1 項之幫助詐欺取財罪，判處拘役五
    十日，如易科罰金以新臺幣一千元折算一日，認事用法及量
    刑均無不當，應予維持，並引用如附件第一審判決書記載之
    事實、證據及理由。
二、上訴意旨略以：上訴人即被告乙○○所有本件新光銀行南勢
    角分行帳戶，係用於網路拍賣使用，但因疏忽遺失且未報案
    ，而遭詐欺集團盜用，原審判決認被告與詐欺集團有牽連，
    被告實難接受，被告上開銀行帳戶係因網拍所需帳戶認證為
    16碼，而一般金融卡為12碼，所以被告才開立本件銀行帳戶
    ，並非開戶作為人頭帳戶，爰提起上訴云云。
三、但查，原審判決所認被告之犯罪事實，業據被害人甲○○於
    警詢指證綦詳（此被害人於警詢之陳述，被告就其證據能力
    未到庭爭執，依刑事訴訟法第159 條之5 規定，得為證據）
    ，並有被告本件系爭銀行帳戶開戶資料、交易明細、被害人
    甲○○被騙匯款之上海銀行匯出匯款申請書、報案之警局受
    理各類案件紀錄表、受理詐騙帳戶通報警示簡便格式表、反
    詐騙案件紀錄表、報案三聯單等附卷可稽。被告雖具狀矢口
    否認上揭幫助詐欺犯行，辯稱上開上訴意旨云云，然查原審
    判決業就被告上開所辯，於判決理由詳為指駁，認被告所稱
    其將本件銀行帳戶存摺、提款卡及印章，一同放置在機車置
    物箱內，且於失竊後未立即報案、掛失，均有違其一般人及
    其個人智識經驗；且稽之被告雖失竊上開帳戶存摺、提款卡
    及印章，然不法之人於不知提款卡密碼之情下，欲以隨機輸
    入而得悉密碼之機率亦屬甚微，惟本件被害人遭騙匯款後，
    卻旋遭詐騙集團成員提領一空，亦屬可疑；再不法之人僅需
    付少許金錢代價，即可取得他人自願販售可完全操控而無掛
    失風險之帳戶，亦無須使用他人失竊之帳戶；另被告雖有至
    銀行掛失，惟卻係適巧於被害人遭騙領款後，始至銀行辦理
    ，足見被告上開所辯均與常理有違，顯係飾卸之詞，故均不
    足採信，本件事證已臻明確，被告上揭犯行堪以認定。是原
    審判決認事用法，核無不合，另衡諸被告本件犯罪動機、手
    段、所生危害及犯後態度等一切情狀，原審判決量刑亦屬妥
    適。另臺灣板橋地方法院檢察署移送併案審理之97年度偵字
    第8133號之犯罪事實，核與本件原聲請之犯罪事實為同一事
    實，本院自得併予審究，附此敘明。綜上所述，被告上開所
    辯，顯不足採，其仍執以提起上訴，當顯無理由，自應予駁
    回。
四、末被告經合法傳喚，無正當之理由不到庭，爰依刑事訴訟法
    第371 條規定，不待其陳述，逕為判決，附此敘明。
據上論斷，應依刑事訴訟法第455 條之1 第1 項、第3 項、第36
8 條、第373 條、第371 條，判決如主文。
本案經檢察官張慶林到庭執行職務
中    華    民    國    97    年    10    月    6     日
              刑事第十一庭  審判長法  官  彭  全  曄
                                  法  官  陳  正  昇
                                  法  官  洪  珮  婷
以上正本證明與原本無異
本件不得上訴
                                  書記官  林  怡  秀
中    華    民    國    97    年    10    月    6     日
附錄本案論罪科刑法條全文：
中華民國刑法第339條
意圖為自己或第三人不法之所有，以詐術使人將本人或第三人之
物交付者，處5年以下有期徒刑、拘役或科或併科1千元以下罰金
。
以前項方法得財產上不法之利益或使第三人得之者，亦同。
前二項之未遂犯罰之。
--------------------------------------------------------
附件：
┌─────────────────────────────┐
│              臺灣板橋地方法院刑事簡易判決                │
│                                      97年度簡字第1615號  │
│聲  請  人  臺灣板橋地方法院檢察署檢察官                  │
│被      告  乙○○  男  30歲（民國○○年○○月○○日生）        │
│                    身分證統一編號：Ｚ000000000號          │
│                    住臺北縣中和市○○街12之3號           │
│                    居臺北縣中和市○○路○段34巷55弄13號6  │
│                      樓                                  │
│上列被告因詐欺案件，經檢察官聲請以簡易判決處刑（96年度偵  │
│字第26591號），本院判決如下：                             │
│    主  文                                                │
│乙○○幫助意圖為自己不法之所有，以詐術使人將本人之物交付  │
│，處拘役伍拾日，如易科罰金，以新臺幣壹仟元折算壹日。      │
│    事實及理由                                            │
│一、犯罪事實：乙○○意圖為自己不法之所有，雖可預見提供自  │
│    己金融帳戶予不相識之人使用，可能供不詳犯罪集團用以作  │
│    為詐欺騙取他人財物工具之情況下，竟仍基於幫助他人犯詐  │
│    欺罪之不確定故意，將其甫於民國96年8 月1 日辦理取得之  │
│    臺灣新光商業銀行南勢角分行帳號0000000000000 號之存摺  │
│    、提款卡、印章及密碼等物，於96年8 月1 日至96年8 月15  │
│    日間之某時日，在不詳地點交付予詐欺集團成員作為詐欺犯  │
│    行使用。該詐欺集團成員隨即基於意圖為自己不法所有之犯  │
│    意，於96年8 月15日10時許，撥打電話予甲○○，佯稱莊永  │
│    泉抽中香港某公司獎金港幣30萬元（約折合新臺幣120 萬元  │
│    ）之獎金，惟須先將該獎金之稅款匯款予該公司始能領取獎  │
│    金，致甲○○陷於錯誤，遂於同日上午11時56分許，至臺北  │
│    縣樹林市○○路上之上海商業儲蓄銀行匯款新臺幣（下同）  │
│    6 萬元至乙○○所提供之上開帳戶中，旋即遭提領一空。嗣  │
│    甲○○查覺受騙，經報警後始查悉上情。                  │
│二、被告乙○○於警詢及偵查中固坦承確有開立上開帳戶之事實  │
│    ，惟矢口否認有將該帳戶之存摺、提款卡、印章及密碼提供  │
│    予他人之情，辯稱：伊於96年8 月初開戶取得存摺當日，即  │
│    將存摺、提款卡、印章等物置放於其機車座墊下置物箱內，  │
│    當日其發現機車椅墊遭人撬開，其內存摺、提款卡、印章等  │
│    物被竊，事後伊有先打電話去銀行掛失，隔日並親自到銀行  │
│    掛失云云。然查：                                      │
│(一)被害人甲○○因詐騙集團上開詐騙手段，因而陷於錯誤，信  │
│    以為真，遂依該詐欺集團之指示，匯款至被告上開帳戶等情  │
│    ，已據被害人甲○○於警詢陳述明確，並有上海商業儲蓄銀  │
│    行匯出匯款申請書1 紙、被告之臺灣新光商業銀行南勢角分  │
│    行（帳號：0000000000000 號）開戶基本資料暨存款帳戶存  │
│    提交易明細查詢等物附卷為證，足證上開詐騙事實。        │
│(二)按金融存款帳戶事關存戶個人財產權益之保障，不論是存摺  │
│    、印鑑或提款卡等專屬性質均高，若落入不明人士手中，極  │
│    易被利用為取贓之犯罪工具，一般人均有妥為保管以防止他  │
│    人任意使用之認識，而被告為一智識非淺之人，何以輕忽而  │
│    將存摺、提款卡及印章一同放置於機車座墊下置物箱內，甚  │
│    至於其發現上開存摺、提款卡、印章等物遭竊後，並未立即  │
│    報案或至銀行掛失，迄兩星期後始至銀行掛失？再者，苟欲  │
│    使用提款卡領取款項者，須於金融機構所設置之自動櫃員機  │
│    上依指令操作，並輸入正確之密碼，方可順利領得款項，若  │
│    非帳戶所有人同意、授權而告知金融卡密碼等情況，單純持  │
│    有提款卡之人，欲隨機輸入號碼而領取款項之機會，以現今  │
│    提款卡密碼之設計，不法之人任意輸入號碼而與正確之密碼  │
│    相符者，機率微乎其微，被告稱其僅遭竊存摺、提款卡及印  │
│    章，惟參諸被害人甲○○所匯入之6 萬元，其全數係遭人以  │
│    提款卡分別三次提領（參見偵查卷第30頁），則他人如何能  │
│    如此輕易得知提款卡密碼，亦屬可疑；又就取得上開帳戶之  │
│    第三人而言，該人既有意利用上開帳戶作為詐騙之工具，當  │
│    無選擇一隨時可能遭真正存戶掛失而無法使用之帳戶之可能  │
│    ，輔以現今社會上，確實存有不少為貪圖小利而出售自己帳  │
│    戶供人使用之人，是該第三人僅需付出少許之金錢，即可取  │
│    得可完全操控而無遭掛失風險之帳戶，該第三人實無以此方  │
│    式取得上開帳戶之必要，否則，若被告在該第三人尚未行詐  │
│    騙前，或行詐騙後，尚未將帳戶內之款項提領出前，即將上  │
│    開帳戶掛失，該第三人豈非無法遂其詐財之目的，該第三人  │
│    絕無將涉及詐騙成否之關鍵置於如此不確定境地之可能。因  │
│    之，被告上開所辯實與常理有違，顯係飾卸之詞，不足採信  │
│    ；至被告雖於96年8 月15日曾親赴新光銀行辦理帳戶遺失事  │
│    宜，此業經本院函詢新光銀行查明無誤，並有臺灣新光商業  │
│    銀行南勢角分行97年3 月20日新光銀南勢角字第9702 4號函  │
│    所附之存款業務各項事故/ 變更/ 終止申請書1 份附卷為證  │
│    ，惟被害人甲○○亦係於96年8 月15日當日遭詐騙集團人員  │
│    詐騙財物，已如前述，是以何以如此巧合，本件於被害人遭  │
│    詐騙存入款項，且於款項遭人提領後，被告旋赴銀行辦理帳  │
│    戶遺失之事，在在足證上開帳戶應係被告所提供無誤。      │
│(三)按刑法上之故意，可分為直接故意與不確定故意（間接故意  │
│    ），所謂「不確定故意」，係指行為人對於構成犯罪之事實  │
│    ，預見其發生而其發生並不違背其本意者，刑法第13條第2   │
│    項定有明文。近來社會上時有聞以各種名目詐騙或恐嚇取財  │
│    之犯罪類型層出不窮，該等犯罪多數均係利用人頭帳戶作為  │
│    匯款帳戶，並經媒體廣為披載，被告係有正常辨識能力之人  │
│    ，對於他人持其所提供之銀行帳戶可能為詐欺犯罪應有所預  │
│    知。                                                  │
│(四)綜上所述，足認被告有將其上開帳戶存摺、提款卡、印章及  │
│    密碼等交付詐欺集團使用，致該詐欺集團成員輕易提領被害  │
│    人所匯入之款項，被告提供帳戶存摺、提款卡、印章及密碼  │
│    予他人使用時已預見可能遭不法利用等情甚明，其有幫助不  │
│    法集團犯罪之不確定故意無訛。本件事證明確，被告犯行洵  │
│    堪認定。                                              │
│三、按刑法上之幫助犯，係對於犯罪與正犯有共同之認識，而以  │
│    幫助之意思，對於正犯資以助力，而未參與實施犯罪之行為  │
│    者而言（最高法院75年度台上字第1509號、84年度台上字第  │
│    5998號、88年度台上字第1270號判決同此見解）；是以如未  │
│    參與實施犯罪構成要件之行為，且係出於幫助之意思提供助  │
│    力，即屬幫助犯。被告提供上開銀行帳戶之存摺、提款卡、  │
│    印章及密碼予他人使用，使得收受上開帳戶之詐欺集團向被  │
│    害人詐騙財物後，得以使用被告上開帳戶為匯款工具，致被  │
│    害人甲○○匯款至被告上開帳戶內，而遂行詐欺取財之犯行  │
│    ，則其顯係參與詐欺取財構成要件以外之行為，而對該詐騙  │
│    集團遂行詐欺取財犯行資以助力。是核被告所為，係犯刑法  │
│    第339 條第1 項、第30條第1 項前段詐欺取財罪之幫助犯。  │
│    被告幫助他人犯詐欺取財罪，依刑法第30條第2 項之規定，  │
│    衡諸其犯罪情節，按正犯之刑減輕之。爰審酌被告將金融帳  │
│    戶交予他人供犯罪使用，紊亂社會正常交易秩序，並使不法  │
│    之徒藉此輕易於詐騙後取得財物，致檢警難以追緝，助長詐  │
│    騙犯罪風氣，並提高社會大眾遭受詐騙損失之風險，犯後復  │
│    否認犯行，態度不佳等一切情狀，量處如主文所示之刑，並  │
│    諭知易科罰金之折算標準。                              │
│四、依刑事訴訟法第449 條第1 項前段、第3 項，刑法第339 條  │
│    第1 項、第30條第1 項前段、第41條第1 項前段、刑法施行  │
│    法第1 條之1 ，逕以簡易判決處刑如主文。                │
│五、如不服本判決，得自收受送達之日起10日內向本院提出上訴  │
│    狀，上訴於本院第二審合議庭（須附繕本）。              │
│中    華    民    國    97    年    4     月    11    日  │
│                  刑事第十一庭    法  官  徐蘭萍          │
│上列正本證明與原本無異。                                  │
│                                                          │
│                                  書記官  莊川億          │
│中    華    民    國    97    年    4     月    11    日  │
│附錄本案論罪科刑法條全文：                                │
│刑法第339條：                                             │
│意圖為自己或第三人不法之所有，以詐術使人將本人或第三人之  │
│物交付者，處5年以下有期徒刑、拘役或科或併科1千元以下罰金  │
│。                                                        │
│以前項方法得財產上不法之利益或使第三人得之者，亦同。      │
│前二項之未遂犯罰之。                                      │
└─────────────────────────────┘


司法院資訊處製作；財團法人民間司法改革基金會備份。
